臺灣雲林地方法院民事判決
110年度訴字第408號
原      告  台新國際商業銀行股份有限公司

法定代理人  尚瑞強  
訴訟代理人  許駿文、黃美玲



被      告  李孟樺即李美紅

            李國書  
            廖月淳  
            李美玲  

上列當事人間請求塗銷土地所有權移轉登記等事件，本院不經言
詞辯論，判決如下：
    主  文
原告之訴駁回。
訴訟費用由原告負擔。
    理  由
一、按原告之訴，依其所述之事實，在法律上顯無理由者，法院
    得不經言詞辯論，逕以判決駁回之，民事訴訟法第249條第2
    項定有明文。民法第1164條所定之遺產分割，係以遺產為一
    體，整個的為分割，而非以遺產中個個財產之分割為對象，
    亦即遺產分割之目的，在遺產公同共有關係全部之廢止，而
    非個個財產公同共有關係之消滅。（最高法院86年度台上字
    第1436號判決要旨參照）。揆諸上開說明，民法第1164條所
    定之遺產分割，係以整個遺產為一體為分割，並非以遺產中
    個別之財產分割為對象，故除法律另有規定或繼承人另有契
    約訂定外，自無容於遺產分割時，仍就特定遺產維持「公同
    共有」之餘地。據此，債務人將繼承遺產所得財產上之「公
    同共有權」，與他繼承人為不利於己分割協議所為之意思表
    示為無償處分行為，而有害及債權人債權者，縱認債權人可
    得訴求撤銷，然債權人可訴請撤銷者乃亦應係全部遺產「公
    同共有權」之分割協議（即撤銷後所有遺產回復為公同共有
    ），而非遺產中個別之財產（蓋遺產分割並非以遺產中個別
    之財產分割為對象，當然即無以遺產中個別財產分割為撤銷
    之對象可言）。
二、原告起訴主張略以：
　　坐落雲林縣○○鄉○○段00地號土地權利範圍8分之1、同段88地
    號土地權利範圍8分之1(下稱系爭不動產)為被告李孟樺即李
    美紅之被繼承人李英明之遺產，惟被告等以分割繼承為原因
    ，移轉所有權登記與被告李國書，而原告為被告李孟樺即李
    美紅之債權人，爰依民法第244條第1、4項規定，訴請㈠被告
    間就系爭不動產所為之分割協議債權行為，及就系爭不動產
    所為之分割繼承登記物權行為，應予撤銷。㈡被告李國書就
    系爭不動產，於民國103年2月21日以分割繼承原因所為之所
    有權移轉登記應予塗銷。
三、查本院已依原告之聲請向雲林縣西螺地政事務所調取系爭不
    動產申請繼承分割登記全部資料即103年螺資地字第8110號
    土地登記申請資料到院，並經原告閱卷，此有雲林縣西螺地
    政事務所110年9月15日雲西地一字第1100004427號函、本院
    110年9月29日雲院惠民真110年度訴408字第1109005668號通
    知、原告110年10月4日民事聲請閱卷狀。本院110年9月29日
    雲院惠民真110年度訴408字第1109005668號通知原告於該通
    知送達翌日起7日內到院閱卷，並請於閱卷後14日內具狀補
    正最新訴之聲明，逾期未補正即駁回其訴。然被繼承人李英
    明之遺產除系爭不動產外，尚有其他遺產(新北市樹林區之
    土地、建物、存款、車輛、抵押權等)，有雲林縣西螺地政
    事務所110年9月15日雲西地一字第1100004427號函所附之遺
    產分割契約書影本、財政部中區國稅局遺產稅免稅證明書影
    本在卷可稽。惟原告之起訴狀與民事準備書狀㈠僅主張撤銷
    系爭不動產部分之分割協議，而非就被繼承人李英明之全部
    遺產分割協議為撤銷標的，依上揭說明意旨，核非有據。
四、綜上所述，原告依民法第244條第1項、第4項之規定，請求
    撤銷被告間就系爭不動產分割協議之債權及物權行為，並請
    求被告李國書於103年2月21日就系爭動產所為之分割繼承登
    記予以塗銷等節，均為無理由，應予駁回。
五、訴訟費用負擔之依據：民事訴訟法第78條。　　
中　　華　　民　　國　　110 　年　　10　　月　　18　　日
                  民事第二庭    法  官  楊昱辰

以上正本係照原本作成。
如對本判決上訴，須於判決送達後20日內向本院提出上訴狀（需
附繕本）。如委任律師提起上訴者，應一併繳納上訴審裁判費。
中　　華　　民　　國　　110 　年　　10　　月　　18　　日
                                書記官　陳玉珮